臺灣高等法院刑事判決
111年度上訴字第861號
上  訴  人  
即  被  告  黃俊傑




選任辯護人  王聖傑律師
            葉泳新律師
上列上訴人即被告因違反毒品危害防制條例案件，不服臺灣新北
地方法院110年度訴字第943號，中華民國第一審判決（起訴及移
送併辦案號：臺灣新北地方檢察署110年度偵字第28800號、第39
076號），提起上訴，本院判決如下：
    主  文
原判決關於宣告刑部分撤銷。
黃俊傑犯如附表「主文」欄所示之罪，各處如附表「主文」欄所
示之刑。應執行有期徒刑拾肆年。
    事實及理由
一、按民國110年6月16日修正公布、同月18日施行之刑事訴訟法
    第348條規定「（第1項）上訴得對於判決之一部為之。（第
    2項）對於判決之一部上訴者，其有關係之部分，視為亦已
    上訴。但有關係之部分為無罪、免訴或不受理者，不在此限
    。(第3項）上訴得明示僅就判決之刑、沒收或保安處分一部
    為之」。本案係於上開規定修正施行後之111年3月7日繫屬
    本院，有本院收文戳章在卷可稽（見本院卷第3頁），是本
    案上訴之效力及範圍，即應依現行刑事訴訟法第348條之規
    定判斷。又本件僅被告黃俊傑針對原審量刑提起上訴（見本
    院卷第43頁至第45頁、第142頁），故本院以經原審認定有
    罪之事實及論罪為基礎，僅就原審量刑部分進行審理，合先
    敘明。
二、原審認定之事實：
　　被告知悉甲基安非他命係毒品危害防制條例第2條第2項第2
    款規定列管之第二級毒品，不得非法持有、販賣，竟意圖營
    利，基於販賣第二級毒品之犯意，以其持用之門號00000000
    00號行動電話為聯絡工具，分別於如附表編號1至17所示之
    時間、地點，以如附表各該編號所示之方式，販賣第二級毒
    品甲基安非他命予如附表各該編號所示之陳虹霏、林嘉星、
    王家文、張新旺，並以如附表各該編號所示之方式向其等收
    取款項（編號15部分未取得款項）而完成交易（各次販賣之
    時間、地點、方式、價量等，均詳如附表編號1至17所示）
    。
三、原審之論罪：
　㈠核被告如附表編號1至17所為，均係犯毒品危害防制條例第4
    條第2項之販賣第二級毒品罪。
　㈡被告各次販賣第二級毒品甲基安非他命前，持有第二級毒品
    甲基安非他命之低度行為，均為其後販賣之高度行為所吸收
    ，不另論罪。
　㈢被告所犯上開販賣第二級毒品17罪間，犯意各別，行為互殊
    ，應予分論併罰。
  ㈣臺灣新北地方檢察署檢察官以110年度偵字第39076號移送併
    辦部分，與本案犯罪事實相同，為事實上同一案件，自應併
    予審理。
四、被告上訴意旨略以：被告坦承犯行，請審酌被告販賣對象為
    4人，交易數量皆為0.5公克至3公克，各次交易價格為新臺
    幣（下同）1000元至4000元，造成毒品危害程度與所獲不法
    利益究與毒品中盤、大盤有別，情節尚非重大，依刑法第59
    條規定酌減其刑，並從輕量刑等語。
五、上訴理由之審酌：
　㈠按刑法第59條之酌量減輕其刑，必犯罪之情狀顯可憫恕，認
    科以最低度刑仍嫌過重者，始有其適用，至於同法第57條規
    定，科刑時應以行為人之責任為基礎，並審酌一切情狀，尤
    應注意該條所列10款事項，為科刑重輕之標準，則為在法定
    刑內量刑輕重之依據。所謂「犯罪之情狀」與「一切情狀」
    ，兩者固非有截然不同之領域，於裁判上酌量減輕其刑時，
    雖亦應就犯罪一切情形予以考量，但仍應審酌其犯罪情狀有
    無「顯可憫恕」之事由，故適用刑法第59條酌量減輕其刑時
    ，雖不排除審酌同法第57條所列舉10款之事由，惟其程度必
    須達於犯罪之情狀「顯可憫恕」者，始可予以酌減（最高法
    院98年度台上字第5454號判決意旨參照）。本件被告所為販
    賣第二級毒品甲基安非他命之對象共4人，每次交易毒品數
    量雖為0.5公克至3公克，收取價金為1000元至4000元，但交
    易次數高達17次，累積獲利非微，顯對於他人身心健康造成
    相當程度之危害，犯罪情節又無何特殊原因或情狀存在，衡
    其前開犯行動機、手段、目的等節，實無所謂情輕法重之狀
    況可言，尚難認在客觀上有何足引起一般人同情而確可憫恕
    之情，要無刑法第59條酌減其刑規定適用之餘地。是被告請
    求依刑法第59條之規定酌減其刑云云，洵無足取。
　㈡原審以被告罪證明確，予以論罪科刑，固非無見，惟被告於
    本院準備程序及審理時已坦承犯行（見本院卷第109頁、第1
    51頁），量刑基礎即有變更，原審未及審酌前情，即有未恰
    。是被告提起上訴，請求依刑法第59條規定酌減其刑，雖屬
    無理，但被告以其已坦承犯行，請求從輕量刑，尚屬有據，
    應由本院予以撤銷改判。
　㈢爰審酌被告於行為時為年約41歲之成年人，明知甲基安非他
    命為第二級毒品，依法不得販賣及持有，卻無視法律之禁止
    而為本件各次販賣第二級毒品甲基安非他命犯行，助長毒品
    氾濫之風氣，戕害國民身心健康，間接危害社會治安，所為
    自屬非是，惟念其犯後終能坦認犯行，各次販賣毒品之數量
    非鉅，但累積獲利非微，兼衡其自陳係國中肄業，從事玻璃
    工，家中有阿姨、姐姐、哥哥之家庭經濟生活狀況（見本院
    卷第150頁）等一切情狀，就被告所為犯行分別量處如附表
    「主文」欄所示之刑，並定應執行刑如主文第2項所示，以
    示懲儆。
據上論斷，應依刑事訴訟法第369條第1項前段、第364條、第299
條第1項前段，判決如主文。
本案經檢察官陳香君提起公訴及移送併辦，檢察官侯名皇到庭執
行職務。
中　　華　　民　　國　　111 　年　　5 　　月　　11　　日
                  刑事第四庭  審判長法　官  陳筱珮
                                    法　官  吳元曜
                                    法　官  羅郁婷
以上正本證明與原本無異。
如不服本判決，應於收受送達後20日內向本院提出上訴書狀，其
未敘述上訴之理由者並得於提起上訴後20日內向本院補提理由書
（均須按他造當事人之人數附繕本）「切勿逕送上級法院」。
                                    書記官  蔡易霖
中　　華　　民　　國　　111 　年　　5 　　月　　11　　日
附錄：本案論罪科刑法條全文
毒品危害防制條例第4條
製造、運輸、販賣第一級毒品者，處死刑或無期徒刑；處無期徒
刑者，得併科新臺幣3千萬元以下罰金。
製造、運輸、販賣第二級毒品者，處無期徒刑或10年以上有期徒
刑，得併科新臺幣1千5百萬元以下罰金。
製造、運輸、販賣第三級毒品者，處7年以上有期徒刑，得併科
新臺幣1千萬元以下罰金。
製造、運輸、販賣第四級毒品者，處5年以上12年以下有期徒刑
，得併科新臺幣5百萬元以下罰金。
製造、運輸、販賣專供製造或施用毒品之器具者，處1年以上7年
以下有期徒刑，得併科新臺幣1百50萬元以下罰金。
前五項之未遂犯罰之。
附表
編號 購毒者 交易時間、地點 交易方式 主文 ⒈ 陳虹霏 109年11月25日晚間8時48分許 黃俊傑持用門號0000000000號行動電話與陳虹霏持用門號0000000000號行動電話，於109年11月24日晚間9時52分起聯繫毒品交易事宜後，陳虹霏於左列時間，前往左列地點，由黃俊傑交付1公克之第二級毒品甲基安非他命予陳虹霏，並向其收取2000元而完成交易。 黃俊傑販賣第二級毒品，處有期徒刑拾年。   新北市○○區○○路000巷00號樓梯間   ⒉ 陳虹霏 109年12月11日凌晨0時9分許 黃俊傑持用門號0000000000號行動電話與陳虹霏持用門號0000000000號行動電話，於109年12月10日下午5時26分起聯繫毒品交易事宜後，陳虹霏於左列時間，前往左列地點，由黃俊傑交付1公克之第二級毒品甲基安非他命予陳虹霏，並向其收取3000元而完成交易。 黃俊傑販賣第二級毒品，處有期徒刑拾年壹月。   新北市○○區○○路000巷00號樓梯間   ⒊ 林嘉星 109年12月2日凌晨0時13分許 黃俊傑持用門號0000000000號行動電話與林嘉星持用門號0000000000號行動電話，於109年12月1日晚間11時23分起聯繫毒品交易事宜後，林嘉星於左列時間，前往左列地點，由黃俊傑交付3公克之第二級毒品甲基安非他命予林嘉星，並向其收取4000元而完成交易。 黃俊傑販賣第二級毒品，處有期徒刑拾年壹月。   新北市○○區○○路000巷00號樓梯間   ⒋ 林嘉星 109年12月20日下午3時21分許 黃俊傑持用門號0000000000號行動電話與林嘉星持用門號0000000000號行動電話，於109年12月20日下午3時14分起聯繫毒品交易事宜後，林嘉星於左列時間，前往左列地點，由黃俊傑交付1公克之第二級毒品甲基安非他命予林嘉星，並向其收取2000元而完成交易。 黃俊傑販賣第二級毒品，處有期徒刑拾年。   新北市○○區○○路000巷00號3樓   ⒌ 林嘉星 109年12月31日晚間8時29分許 黃俊傑持用門號0000000000號行動電話與林嘉星持用門號0000000000號行動電話，於109年12月31日晚間7時59分起聯繫毒品交易事宜後，林嘉星於左列時間，前往左列地點，由黃俊傑交付1公克之第二級毒品甲基安非他命予林嘉星，並向其收取2000元而完成交易。 黃俊傑販賣第二級毒品，處有期徒刑拾年。   新北市○○區○○路000巷00號3樓   ⒍ 林嘉星 110年1月6日中午12時25分許、同日下午5時22分許 黃俊傑持用門號0000000000號行動電話與林嘉星持用門號0000000000號行動電話，於110年1月6日中午12時12分起聯繫毒品交易事宜後，林嘉星先於110年1月6日中午12時25分，前往左列地點，由黃俊傑交付0.5公克之第二級毒品甲基安非他命予林嘉星，嗣林嘉星再於同日下午5時22分許前往左列地點，由黃俊傑交付0.5公克之第二級毒品甲基安非他命予林嘉星，並向其收取2000元而完成交易。 黃俊傑販賣第二級毒品，處有期徒刑拾年。   新北市○○區○○路000巷00號3樓   ⒎ 林嘉星 110年1月6日晚間9時44分許（起訴書誤載為8時許） 黃俊傑持用門號0000000000號行動電話與林嘉星持用門號0000000000號行動電話，於110年1月6日晚間8時37分起聯繫毒品交易事宜後，林嘉星於左列時間，前往左列地點，由黃俊傑交付1公克之第二級毒品甲基安非他命予林嘉星，並向其收取2000元而完成交易。 黃俊傑販賣第二級毒品，處有期徒刑拾年。   新北市○○區○○路000巷00號3樓   ⒏ 林嘉星 110年2月12日上午11時43分許 黃俊傑持用門號0000000000號行動電話與林嘉星持用門號0000000000號行動電話，於110年2月12日上午10時32分起聯繫毒品交易事宜後，林嘉星於左列時間，前往左列地點，由黃俊傑交付1公克之第二級毒品甲基安非他命予林嘉星，並向其收取2000元而完成交易。 黃俊傑販賣第二級毒品，處有期徒刑拾年。   新北市○○區○○路000巷00號3樓   ⒐ 林嘉星 110年2月23日晚間9時5分許 黃俊傑持用門號0000000000號行動電話與林嘉星持用門號0000000000號行動電話，於110年2月23日晚間9時1分起聯繫毒品交易事宜後，林嘉星於左列時間，前往左列地點，由黃俊傑交付1公克之第二級毒品甲基安非他命予林嘉星，並向其收取2000元而完成交易。 黃俊傑販賣第二級毒品，處有期徒刑拾年。   新北市○○區○○路000巷00號3樓   ⒑ 林嘉星 110年3月4日晚間10時46分許 黃俊傑持用門號0000000000號行動電話與林嘉星持用門號0000000000號行動電話，於110年3月4日晚間10時41分起聯繫毒品交易事宜後，林嘉星於左列時間，前往左列地點，由黃俊傑交付1公克之第二級毒品甲基安非他命予林嘉星，並向其收取2000元而完成交易。 黃俊傑販賣第二級毒品，處有期徒刑拾年。   新北市○○區○○路000巷00號3樓   ⒒ 王家文 110年2月24日晚間8時11分許  黃俊傑持用門號0000000000號行動電話與王家文持用門號0000000000號行動電話，於110年2月24日晚間7時29分聯繫毒品交易事宜後，王家文於左列時間，前往左列地點，由黃俊傑交付重量不詳之第二級毒品甲基安非他命1包予王家文，並向其收取1000元而完成交易。 黃俊傑販賣第二級毒品，處有期徒刑拾年。   新北市○○區○○路000巷00號   ⒓ 王家文 110年4月16日晚間7時許 黃俊傑持用門號0000000000號行動電話與王家文持用門號0000000000號行動電話，於110年4月16日下午4時21分起聯繫毒品交易事宜後，王家文於左列時間，前往左列地點，由黃俊傑交付重量不詳之第二級毒品甲基安非他命1包予王家文，並向其收取1000元而完成交易。 黃俊傑販賣第二級毒品，處有期徒刑拾年。   新北市○○區○○路000巷00號   ⒔ 王家文 110年4月25日晚間9時24分許 黃俊傑持用門號0000000000號行動電話與王家文持用門號0000000000號行動電話，於110年4月25日晚間8時46分前不久起聯繫毒品交易事宜後，王家文於左列時間，前往左列地點，由黃俊傑交付重量不詳之第二級毒品甲基安非他命1包予王家文，並向其收取1000元而完成交易。 黃俊傑販賣第二級毒品，處有期徒刑拾年。   新北市○○區○○路000巷00號   ⒕ 王家文 110年7月11日上午8時45分許 黃俊傑持用門號0000000000號行動電話與王家文持用門號0000000000號行動電話，透過通訊軟體LINE於110年7月11日上午8時41分起聯繫毒品交易事宜後，王家文於左列時間，前往左列地點，由黃俊傑交付重量不詳之第二級毒品甲基安非他命1包予王家文，並向其收取1000元而完成交易。 黃俊傑販賣第二級毒品，處有期徒刑拾年。   新北市○○區○○路000巷00號   ⒖ 王家文 110年7月30日上午7時52分許 黃俊傑持用門號0000000000號行動電話與王家文持用門號0000000000號行動電話，透過通訊軟體LINE於110年7月30日上午7時35分起聯繫毒品交易事宜後，王家文於左列時間，前往左列地點，由黃俊傑交付重量不詳之第二級毒品甲基安非他命1包予王家文，然王家文並未將約定之價金1000元交付予黃俊傑。 黃俊傑販賣第二級毒品，處有期徒刑拾年。   新北市○○區○○路000巷00號   ⒗ 張新旺 110年2月1日上午6時46分許 黃俊傑持用門號0000000000號行動電話與張新旺持用門號0000000000號行動電話，於110年2月1日上午6時12分許聯繫毒品交易事宜後，張新旺於左列時間，前往左列地點，由黃俊傑交付重量不詳之第二級毒品甲基安非他命1包予張新旺，嗣張新旺再將價金1000元交付予黃俊傑而完成交易。 黃俊傑販賣第二級毒品，處有期徒刑拾年。   新北市○○區○○路000巷00號   ⒘ 張新旺 110年2月14日晚間9時51分許 黃俊傑持用門號0000000000號行動電話與張新旺持用門號0000000000號行動電話，於110年2月14日晚間9時27分許聯繫毒品交易事宜後，張新旺於左列時間，前往左列地點，由黃俊傑交付重量不詳之第二級毒品甲基安非他命1包予張新旺，並向其收取價金1000元而完成交易。 黃俊傑販賣第二級毒品，處有期徒刑拾年。   新北市○○區○○路000巷00號